【裁判字號】    97,上易,735
【裁判日期】    971013
【裁判案由】    恐嚇等
【裁判全文】
臺灣高等法院高雄分院刑事判決         97年度上易字第735號
上  訴  人
即  被  告  丙○○
上列上訴人因恐嚇等案件，不服臺灣高雄地方法院97年度易字第
240 號中華民國97年6 月30日第一審判決（起訴案號：臺灣高雄
地方法院檢察署96年度偵字第22701 號），提起上訴，本院判決
如下：
     主  文
上訴駁回。
    事  實
一、丙○○（綽號「棋仔」）與乙○○（綽號「鍋寶」，業經原
    審判決有罪確定）2 人基於牟取重利之犯意聯絡，於96年4
    月30日前某日，共同在高雄市○○區○○路51巷附近路旁牆
    上張貼廣告，以招徠不特定人向其經營之地下錢莊借款。甲○○於96年4 月30日，在高雄市○○區○○路51巷，見路旁
    牆上丙○○與乙○○刊登之廣告後，以其0000000000電話撥
    打廣告上0000000000號電話與丙○○聯絡，丙○○遂與乙○○共同前往高雄市左營區○○○路615 號甲○○上班之處商
    談借款事宜，並由丙○○乘甲○○因積欠房租急需款項之際
    ，貸予新臺幣（下同）2 萬元，約定利息每10天為1 期，每
    期每1 萬元以1500元計息，並預扣利息3000元及手續費2000
    元，實際取得15000 元（相當於年息720%），並簽立借據及
    面額為6 萬元之本票1 張為擔保。此後並多次由丙○○、乙○○出面向甲○○收取與原本顯不相當之重利。96年7 月初
    ，因甲○○無力清償借款與利息，丙○○竟另基於恐嚇危害
    安全之犯意，於96年7 月初某日晚間7 時10分許（起訴書誤
    記為96年8 月1 日），在高雄市鼓山區○○○路中油加油站
    前，以手強行拉住甲○○的手並恫嚇稱：「你利息都不還，
    你不還是要我找你麻煩嗎？」等語，以此加害身體及自由之
    方式，令甲○○心生恐懼，致生危害於其安全。嗣於同年7
    月底，因甲○○已先後繳息約2 萬餘元，且無力續繳，遂報
    警處理，經警於96年8 月5 日下午2 時50分許，在高雄市鼓
    山區○○○路中油加油站前查悉上情，並當場扣得丙○○所
    有用以催討利息序號為000000000000000 號NOKIA 行動電話
    1 支。
二、案經甲○○告訴高雄市政府警察局鼓山分局報請臺灣高雄地
    方法院檢察署檢察官偵查起訴。
    理  由
壹、證據能力部分：
    按被告以外之人於審判外之陳述，雖不符刑事訴訟法第159
    條之1 至第159 條之4 之規定，而經當事人於審判程序同意
    作為證據，法院審酌該言詞陳述或書面陳述作成時之情況，
    認為適當者，亦得為證據。當事人、代理人或辯護人於法院
    調查時知有第159 條第1 項不得為證據之情形，而未於言詞
    辯論終結前聲明異議者，視為有前項之同意，同法第159 條
    之5 第1 、2 項定有明文。查本案據以認定犯罪事實存否之
    高雄市政府警察局鼓山分局96年8 月5 日之搜索扣押筆錄及
    扣押物品目錄表，其法律性質皆為傳聞證據，原不得作為證
    據，惟被告及檢察官於本院審理時，均同意作為證據，且於
    本院言詞辯論終結前，均未聲明異議，而本院審酌該言詞陳
    述及書面陳述作成之情況，未見有何不適當之情形，故依前
    開規定，均得為證據。
貳、實體部分：
一、被告丙○○固坦承有上開重利犯行，及於加油站前以手強行
    拉住甲○○的手並出言稱：「你利息都不還，你不還是要我
    找你麻煩嗎？」等情，惟矢口否認有恐嚇犯行，辯稱：伊認
    為於加油站前講這些話，不算是恐嚇云云。經查：
  (一)被告上開重利犯行，業據被告坦承不諱，而告訴人甲○○因
    房東催繳房租，出於急迫向被告借款，亦經證人即告訴人甲○○證述明確，並有高雄市政府警察局鼓山分局96年8 月5
    日之搜索扣押筆錄、扣押物品目錄表、借貸廣告照片2 張，
    及被告所有用以催討利息序號為000000000000000 號之NOKI
    A 行動電話1 支扣案可資佐證。是被告上開重利犯行之自白
    與事實相符，堪予採信。
  (二)證人甲○○於原審證稱：「在96年7 月初某日，在晚上7 點
    多左右，不知道被告2 人中的何人打電話給我，說如果我不
    過去要到我家，結果我就到加油站那邊，當時我到的時候，
    被告2 人已經到了，他們應該只有開一部車，他們2 人都有
    下車，下車之後，丙○○先拉住我的手，說你利息錢都不還
    ，你不還是要我找你的麻煩嗎？講的時候還拉住我的手，…
    ，我就說我現在繳不出來，…，直到我說要領錢付他利息，
    他們才讓我走。當時丙○○講這些話，會讓我有害怕的感覺
    ，我怕他對我不利，因他當時就是抓著我的手，說你利息錢
    到底要不要還」等語明確（見原審卷第58、59頁筆錄），本
    院審酌告訴人係為女性，於夜間在無友人陪同之下，被告卻
    夥同乙○○以強拉其手方式，對其恫稱：「你利息都不還，
    你不還是要我找你麻煩嗎？」等語，佐以被告先前言明告訴
    人若不出面，就要到她家等情，衡諸常情，客觀上已足使在
    場告訴人心生畏懼，是本案事證明確，被告有上開恐嚇犯行
    ，堪以認定。另被告雖聲請傳訊共同被告乙○○到庭做證，
    惟本院審酌於原審審理中，共同被告乙○○既坦承在加油站
    被告強拉甲○○那次，有與被告一同前往，且其並未證稱有
    何不利被告之情事（見原審卷第60頁筆錄），被告復自承有
    對告訴人甲○○陳述上開言語，其再聲請傳訊上開證人，核
    無必要，爰不予傳訊，併予敘明。
  (三)綜上所述，被告上開所辯，均屬卸飾之詞，不足採信，其事
    證明確，犯行堪以認定，應依法論科。
二、核被告所為，係犯刑法第344 條之重利罪及第305 條之恐嚇
    危害安全罪。被告與同案被告乙○○就重利罪部分，有犯意
    聯絡及行為分擔，應論以共同正犯。被告就上開重利及恐嚇
    二罪，犯意各別，行為互殊，應予分論併罰。
三、原審認被告罪證明確，因而適用刑法第28條、第344 條、第
    305 條、第41條第1 項前段、第51條第5 款、第38條第1 項
    第2 款，刑法施行法第1 條之1 等規定，並審酌被告與共犯
    乙○○2 人不思以正當途徑賺取所得，共同經營地下錢莊，
    從事貸款工作，收取重利，惟其行為之時間非長、貸放金額
    及人數不多，被告坦承重利犯行，及被告係居於主導地位，
    共犯乙○○係居於次要地位，被告僅因告訴人無力清償高額
    利息，即出言恐嚇，令告訴人心生恐懼，致生危害於安全，
    所為實不可取，且犯後猶否認恐嚇犯行，飾詞狡辯，並無悔
    意等一切情狀，量處共同犯重利罪，處有期徒刑4 月，犯恐
    嚇危害安全罪，處有期徒刑3 月，並諭知如易科罰金以新台
    幣1 千元折算1 日，復定其應執行刑為有期徒刑6 月，並再
    諭知如易科罰金，以新台幣1 千元折算1 日。並敘明：扣案
    被告所有用以催討利息序號為000000000000000 號之NO KIA
    行動電話1 支（不含SIM 卡），係屬被告所有，且為其用以
    出借及催討本件債務所用，而為供其犯罪所用之物，此經被
    告陳明在卷（見原審卷第64頁筆錄），應依法宣告沒收。至
    門號為0000000000號SIM 卡1 枚，並非被告所有，有遠傳電
    信股份有限公司傳真資料1 份附卷可參（見原審卷第37頁）
    ，爰不宣告沒收。又其餘扣案之鐵槌、手套、噴漆、商業本
    票，讓渡書空白表、借款空白表、借款人資料調查空白表、
    和解書空白表、廣告貼紙等物，並無證據證明係供本件犯罪
    所用之物，故不諭知沒收。經核原判決認事用法，均無不合
    ，量刑亦屬允當。被告上訴意旨仍執前詞否認恐嚇危害安全
    犯行，並指摘原判決量刑不當，均無理由，應予駁回。
四、共犯乙○○部分，被訴共同犯重利罪部分，經原審判處有期
    徒刑3 月，被訴共同犯恐嚇危害安全罪部分，經原審判處無
    罪，均未經檢察官及共犯乙○○上訴而確定，併予敘明。
據上論斷，應依刑事訴訟法第368條，判決如主文。
本案經檢察官蔡國禎到庭執行職務。
中    華    民    國    97    年    10    月    13    日
                  刑事第三庭    審判長法  官  周賢銳
                                      法  官  黃仁松
                                      法  官  施柏宏
以上正本證明與原本無異。
本件判決不得上訴。
中    華    民    國    97    年    10  月      13    日
                                      書記官  白  蘭
附錄本判決論罪之法條：
刑法第305條（恐嚇危害安全罪）
以加害生命、身體、自由、名譽、財產之事，恐嚇他人致生危害
於安全者，處 2 年以下有期徒刑、拘役或 3 百元以下罰金。
刑法第344條（重利罪）
乘他人急迫、輕率或無經驗貸以金錢或其他物品，而取得與原本
顯不相當之重利者，處 1 年以下有期徒刑、拘役或科或併科 1
千元以下罰金。


司法院資訊處製作；財團法人民間司法改革基金會備份。
